【裁判字號】    92,上訴,621
【裁判日期】    920521
【裁判案由】    偽造有價證券等
【裁判全文】
臺灣高等法院高雄分院刑事判決                    九十二年度上訴字第六二一號
    上  訴  人
    即  被  告  甲○○
    指定辯護人  本院公設辯護人  李佩娟
右上訴人因偽造有價證券等案件，不服臺灣高雄地方法院九十一年度訴字第三六六二
號中華民國九十二年二月二十七日第一審判決（起訴案號：臺灣高雄地方法院檢察署
九十一年度偵字第二四五八九號），提起上訴，本院判決如左：
      主  文
上訴駁回。
      事  實
一、甲○○明知自己經濟狀況不佳，已無償還借款之資力，然因需錢孔急，竟未經其
    國小同學孫美玲之同意，即基於意圖供自己行使所用及偽造文書之概括犯意，先
    於八十九年十二月二十七日，在高雄市○○區○○路六號之一住處，簽發如附表
    一編號一所示之本票，並於票面發票人欄偽簽「孫美鈴」之署名及捺指印，於發
    票人住址欄填載孫美玲之實際住址等資料，以此方式偽造「孫美鈴」為發票人之
    本票一紙，復偽造「孫美鈴」委託其處理上市公司股票買賣事宜之委託書一紙，
並於該紙委託書之委託人欄偽簽「孫美鈴」之署押壹枚及填載孫美玲之實際住址
    ，同時持其委託不知情之刻印店老板所代刻之「孫美鈴」印章壹枚，於委託人欄
    上偽蓋「孫美鈴」之印文一枚；甲○○將上揭本票及委託書偽造完成後，即意圖
    為自己不法所有之概括犯意，於八十九年十二月二十八日，在高雄市○○區○○
    街一一一號一樓乙○○上班之正道工業股份有限公司，向乙○○佯稱「孫美鈴」
    係其客戶，委託其代為借款新台幣（以下同）二十萬元，並為了取信乙○○，而
    將前開其所偽造之本票及委託書各一紙，均交付與乙○○而行使之，以作為借款
    之擔保，乙○○因不疑有他而陷於錯誤，遂應允借款二十萬元，並交付如附表二
    編號一所示之支票一紙與甲○○，由甲○○旋於同日至位於高雄市○○○路三三
    號之中興商業銀行新興分行，提示該張支票而領得現款，以此方式向乙○○詐得
    現金二十萬元，並足生損害於孫美玲及乙○○。甲○○又於九十年一月十一日，
    再於同一處所，以相同之手法偽造如附表一編號二所示之本票及委託書各一紙；
    偽造完成後，於九十年一月十二日，再至乙○○上揭工作場所，以將其所偽造之
    本票及委託書各一紙均交付與乙○○而行使之相同手段，向乙○○詐稱「孫美玲
    」委託其再代為借款二十萬元，乙○○遂陷於錯誤而又交付如附表二編號二所示
    之支票一紙與甲○○，甲○○旋於同日至上開中興商業銀行新興分行提示該張支
    票領得現款，而再向乙○○詐得現金二十萬元，同足生損害於孫美玲及乙○○。
    嗣因乙○○向甲○○要求清償該筆借款未果，乙○○遂據該二張本票上之發票人
    地址向孫美玲請求返還借款，孫美玲告知乙○○從未委託甲○○代為借款及開立
    本票或委託書等情，乙○○始得知上情。
二、案經乙○○訴由台灣高雄地方法院檢察署檢察官偵查起訴。
      理  由
一、訊據上訴人即被告甲○○對於在右揭時、地，先後偽造如附表一所示之本票及委
    託人為「孫美鈴」之委託書各二紙並持以行使，並向告訴人乙○○佯稱其客戶「
    孫美鈴」委託其代為借款，而向告訴人詐得如附表二所示之支票二紙，並旋經其
    提示領款而詐得現金共計四十萬元等情均坦承不諱，核與告訴人乙○○之指訴情
    節均相符，並有證人即被告之國小同學孫美玲於警訊中證述其從未委託被告代為
    借款，亦不曾開立本票或委託書交與被告等情明確；此外，復有被告偽造如附表
    一所示之本票影本二紙、被告偽造之委託書影本二紙及告訴人開立與被告如附表
    二所示之支票影本二紙附卷可稽，本件事證明確，被告犯行堪以認定。
二、被告偽造如附表一所示之本票，係犯刑法第二百零一條第一項之偽造有價證券罪
    ；被告偽造上開本票後，復持之以行使，其行使之低度行為，應為偽造之高度行
    為所吸收，不另論罪。又按一般委託他人代辦事務之委託書，乃係以私人資格所
    製作之文書，應屬刑法第二百十條所規範之私文書，被告偽造「孫美鈴」委託其
    代辦股票買賣事宜之委託書復持以行使，應論以刑法第二百十六條、第二百十條
    之行使偽造私文書罪；被告偽造私文書復持以行使，偽造私文書之低度行為為高
    度之行使行為所吸收，不另論罪。被告於本票及委託書上偽造「孫美鈴」之署押
    ，及偽刻「孫美鈴」之印章並於委託書上偽蓋「孫美鈴」印文一枚之行為，均屬
    偽造有價證券及偽造私文書之部分行為，亦不另論罪。被告利用不知情之刻印店
    老板偽刻「孫美鈴」之印章，應論以間接正犯。再按，行使偽造有價證券以使人
    交付財物，如果所交付者，即該證券本身之價值，則其詐欺取財，為行使偽造有
    價證券行為所吸收，固不另成罪，惟如以偽造之有價證券供作擔保或作為新債清
    償而借款，則其借款之詐欺行為，為行使偽造有價證券以外之另一行為，二者間
    有方法結果關係，應以牽連犯論處，最高法院八十五年台上字第四五五七號判決
    要旨可資參照；本件被告向告訴人佯稱客戶「孫美鈴」欲借款，並持偽造之本票
    及委託書作為擔保，使告訴人陷於錯誤，而兩次向告訴人詐得面額為二十萬元之
    支票並旋即提示獲款，足見被告偽造該二紙票面金額為二十萬元之本票，乃係為
    作為借款擔保之用，而非單純行使該紙偽造之本票以取得票面價值之對價，是核
    被告上開所為，應另犯刑法第三百三十九條第一項之詐欺取財罪。被告先後兩次
    偽造本票及委託書，並均持以行使而向告訴人詐得現款之犯行，均時間緊接，方
    法相同，觸犯構成要件相同之罪名，顯係基於概括犯意為之，皆依連續犯規定論
    以一罪，並均加重其刑。被告所犯上開連續偽造有價證券、連續偽造私文書及連
    續詐欺等三罪間，有方法結果之牽連關係，為裁判上一罪，應從一重之連續偽造
    有價證券罪處斷。
三、原審因依刑法第五十六條、第二百零一條第一項、第二百十條、第二百十六條、
    第三百三十九條第一項、第五十五條、第二百零五條、第二百十九條、罰金罰鍰
    提高標準條例第一條前段之規定，並審酌被告偽造有價證券紊亂金融秩序，偽造
    之本票二紙面額均為二十萬元，又偽造他人之委託書，並持偽造之本票及委託書
    作為擔保，使告訴人乙○○陷於錯誤而詐得四十萬元，並對孫美玲造成困擾，且
    事後並未返還告訴人詐得之四十萬元，迄今未與告訴人達成和解，惟念其正值經
    濟狀況不佳之際，未能深思熟慮致為本件犯行等一切情狀，量處有期徒刑三年四
    月。偽造如附表一所示之本票二紙，應依刑法第二百零五條之規定，不問屬於被
    告與否，併予宣告沒收；再被告偽造之「孫美鈴」印章一枚雖未扣案，但並無證
    據證明業已滅失，而偽造之委託書二紙均已交付告訴乙○○收執，已非被告所有
    ，惟其上之「孫美鈴」署押共二枚及「孫美鈴」印文共二枚，均應依刑法第二百
    十九條沒收之。認事用法，核無不合，量刑亦屬妥適。被告上訴意旨，以原審量
    刑過重，指摘原判決不當，為無理由，應予駁回。
據上論結，應依刑事訴訟法第三百六十八條，判決如主文。
本案經檢察官王登榮到庭執行職務。
中    華    民    國        九十二      年      五      月    二十一    日
                              臺灣高等法院高雄分院刑事第九庭
                          審判長法官  張明松
                                        法官  張盛喜
                                        法官  任森銓
右正本證明與原本無異。
如不服本判決應於收受本判決後十日內向本院提出上訴書狀，其未述上訴理由者，
並得於提起上訴後十日內向本院補提理由書狀（均須按他造當事人之人數附繕本)「
切勿逕送上級法院」。
                                      書記官  施耀程
中    華    民    國        九十二      年      五      月    二十三    日
附錄：本件論罪科刑法條：
刑法第二百零一條
意圖供行使之用，而偽造、變造公債票、公司股票或其他有價證券者，處三年以上十
年以下有期徒刑，得併科三千元以下罰金。
行使偽造、變造之公債票、公司股票或其他有價證券或意圖供行使之用，而收集或交
付於人者，處一年以上七年以下有期徒刑，得併科三千元以下罰金。
刑法第二百十六條
行使第二百十條至第二百十五條之文書者，依偽造、變造文書或登載不實事項或使登
載不實事項之規定處斷。
刑法第二百十條
刑法第二百十條
偽造、變造私文書，足以生損害於公眾或他人者，處五年以下有期徒刑。
刑法第三百三十九條第一項
意圖為自己或第三人不法之所有，以詐術使人將本人或第三人之物交付者，處五年以
下有期徒刑、拘役或科或併科一千元以下罰金。
附表一：
┌──┬────┬───┬────┬────┬──────────────┐
│編號│本票號碼│發票人│發票日  │票面金額│      發票地                │
├──┼────┼───┼────┼────┼──────────────┤
│ １ │No125665│孫美鈴│89.12.28│二十萬元│鳳山市○○街二０一之一號八樓│
├──┼────┼───┼────┼────┼──────────────┤
│ ２ │No125671│同右  │90.01.12│二十萬元│     同右                   │
└──┴────┴───┴────┴────┴──────────────┘
附表二：
┌──┬─────┬───┬──────┬────┬────┐
│編號│支票號碼  │發票人│付款人      │ 到期日 │票面金額│
├──┼─────┼───┼──────┼────┼────┤
│ １ │LT0000000 │乙○○│中興商業銀行│89.12.28│二十萬元│
├──┼─────┼───┼──────┼────┼────┤
│ ２ │LT0000000 │同右  │同右        │90.01.12│二十萬元│
└──┴─────┴───┴──────┴────┴────┘
                                                                      Ｈ


司法院資訊處製作；財團法人民間司法改革基金會備份。
